臺灣臺中地方法院民事判決
111年度再易字第10號
再審原告    歐陽文淑
再審被告    林家慶  
訴訟代理人  陳奕安律師
            林孟毅律師
上列當事人間請求損害賠償事件，再審原告對於民國111年5月6
日本院110年度簡上字第402號第二審確定判決提起再審之訴，本
院判決如下：
    主    文
再審原告之訴駁回。
再審訴訟費用由再審原告負擔。　　　　
    事實及理由
壹、程序方面：　
    按再審之訴，應於30日之不變期間內提起。前項期間，自判
    決確定時起算，判決於送達前確定者，自送達時起算；其再
    審之理由發生或知悉在後者，均自知悉時起算，民事訴訟法
    第500條第1項、第2項前段定有明文。經查，再審原告對於
    本院110年度簡上字第402號確定判決（下稱原確定判決）提
    起本件再審之訴，原確定判決係於111年5月11日送達予再審
    原告，有本院送達證書可憑（見原審卷第115頁），是再審
    原告於111年5月13日對原確定判決提起再審之訴，未逾30日
    之不變期間，合先敘明。
貳、實體方面：　　
一、再審原告主張：
  ㈠本件事故發生地點周遭行人步道及穿越道，均設有記載「機
    車請勿進入，行人及自行車優先」之標誌（下稱系爭標誌）
    ，再審原告才會騎乘自行車進入，且因臺中市北區健行路96
    4巷口處未設置紅綠燈，故再審原告會注意左右來車後才穿
    越。從而，原確定判決以事故發生地為「劃設行人穿越道標
    線之處，係供行人穿越道路之地方，非慢車（含腳踏自行車
    ）得以行駛之車道」，而認定再審原告應負擔70%之過失，
    並不公平。本件應按兩造另案刑事判決（本院109年度交簡
    字第492號）處罰再審原告新台幣（下同）3萬元，再審被告
    4萬元之比例認定本件兩造過失責任才合理。　
　㈡再審原告係希望按刑案事故鑑定及刑案判決兩造罰金之比例
    ，作為民事賠償之依據。況依臺中市警察局道路交通事故現
    場圖及現場照片，可見再審原告之自行車是倒在行人穿越道
    旁，非在穿越道上，再審原告並無違規。
　㈢再審原告未於第一審提出系爭標誌照片，係因再審原告於本
    件事故後有腦震盪症候群，導致反應較差才未提出，但再審
    原告於刑事審查庭有提出，而原審卻漏未審酌該重要證據，
    逕為不利再審原告之判決，再審原告爰依民事訴訟法第496
    條第1項第13款及第497條規定，提起本件再審之訴。
　㈣並聲明：1.本院110年度簡上字第402號確定判決不利於再審
    原告部分廢棄。2.上廢棄部分，再審被告在前訴訟程序第一
    審之訴駁回。
二、再審被告答辯：　　
  ㈠細觀再審原告所提出系爭標誌照片之拍攝地點，應係位於臺
    中市北區健行路與西屯路一段交岔路口（即臺中市北區乾溝
    子活動中心），而非本件事故之發生地點即臺中市北區健行
    路與健行路964巷交岔路口，況參酌上開道路交通標誌標線
    號誌設置規則第67條之1，再審原告所拍攝系爭標誌，應係
    告示臺中市北區乾溝子活動中心旁之「人行道」，可供行人
    及腳踏自行車通行使用，而非指腳踏自行車可於斑馬線之行
    人穿越道上行駛。故再審原告依系爭標誌主張其於臺中市北
    區健行路與健行路964巷交岔路口處，亦可在行人穿越道上
    騎乘自行車云云，顯不足採。
  ㈡本件事故之發生，係再審原告於臺中市北區健行路往西屯路
    一段之方向，先違規於臺中市立忠明高級中學旁，並未設置
    行人及自行車專用標誌之人行道上騎乘自行車；嗣再違規跨
    越快車道，並騎乘於事故發生之行人穿越道上，再審原告現
    改稱其未違規，實不足採
　㈢再審原告所提出之證據（即系爭標誌照片），不僅非本件事
    故發生地點之標誌，縱使加以斟酌，仍不能脫免再審原告違
    規於行人穿越道上騎乘自行車、跨越快車道、未注意車前狀
    況之過失，對於原確定判決並無影響，自不能認為再審原告
    可受較有利之裁判。再審原告提起本件再審，應不該當民事
    訴訟法第496條第1項第13款及第497條所規定再審事由，本
    件再審之訴，顯無理由。
  ㈣並聲明：再審之訴駁回。
參、爭點整理：
一、不爭執事項：
　㈠再審原告於109年2月12日15時24分許騎乘腳踏自行車，與再
    審被告騎乘車牌號碼000-0000號普通重型機車，在臺中市北
    區健行路與健行路964巷交岔路口發生交通事故。（見本院
    卷第65頁）
　㈡本件事故經本院刑事庭以109年度交簡字第492刑事簡易判決
    再審原告及再審被告均犯過失傷害罪，分別處拘役30日及40
    日，如易科罰金，以1,000元折算1日。（見原審卷第87頁）
　㈢兩造對於本院109年度交簡字第492號（109年度交易字第1665
    號）刑事案件影卷（含臺中地檢署109年度發查字第730號、
    109年度他字第5963號、109年度偵第28889號卷），無意見
    （再審原告僅對於依據事故現場照片認定其違規部分不服）
    。（見本院卷第84至85頁）
二、爭執事項：
　  再審原告是否得依民事訴訟法第496條第1項第13款及第497
    條所規定再審事由，提起本件再審之訴？　　　
肆、本院判斷：
一、本件再審原告係提出照片一張顯示本件事故發生地點周遭行
    人步道及穿越道，均設有記載「機車請勿進入，行人及自行
    車優先」之標誌，再審原告才會騎乘自行車進入，本件如斟
    酌該證物，就過失比例之判定上（原確定判決係認定再審原
    告應負擔70%），再審原告將會獲得更有利之判定等情：
  ㈠按當事人發現未經斟酌之證物或得使用該證物者，以如經斟
    酌可受較有利益之裁判為限，得以再審之訴對確定終局判決
    聲明不服，此為民事訴訟法第496條第1項第13款所明定。而
    所謂當事人發現未經斟酌之證物或得使用該證物者，係指前
    訴訟程序事實審言詞辯論終結已存在之證物而言，且依本款
    規定提起再審，則以該證物如經斟酌後可受較有利益之裁判
    者，始得提起再審之訴。申言之，當事人發現之新證物，如
    經斟酌後，仍不足動搖原確定判決之基礎者，不得據為本款
    所定再審理由。又再審原告所主張之再審事由，雖與本法規
    定相符，然經法院調查之結果，認為無此事由者，則屬無再
    審理由，法院即應以判決駁回之。
  ㈡查再審原告所提出系爭標誌照片之拍攝地點，係在「臺中市
    北區乾溝子活動中心」旁，故其位置依卷附Google街景截圖
    圖片（見本院卷47頁）係位於臺中市北區健行路與西屯路一
    段交岔路口，而非本件事故之發生地點即臺中市北區健行路
    與健行路964巷交岔路口。再者，依系爭標誌之設置位置，
    顯係告示臺中市北區乾溝子活動中心旁之「人行道」，可供
    行人及腳踏自行車通行使用，而非指腳踏自行車可於斑馬線
    之行人穿越道上行駛。故系爭標誌之照片經斟酌後，再審原
    告仍無法受較有利益之裁判，故再審原告此部分主張，並無
    再審理由，自應駁回之。
二、再審原告復主張系爭標誌照片系重要證物，其再刑事審查庭
    有提出，原審漏未審酌等語。經查：
　㈠按不得上訴於第三審法院之事件，其經第二審確定之判決，
    就足影響於判決之重要證物，漏未斟酌者，得以再審之訴對
    之聲明不服，民事訴訟法第497條固有明定。惟所謂就足以
    影響於判決之重要證物漏未斟酌之情形，以就足影響於判決
    之重要證物，漏未斟酌為限，若原確定判決對於該項證物，
    認係不必要或有不足採信之情形，或該證物無關重要，縱經
    斟酌亦與確定判決無影響者，仍不得據為再審之理由。申言
    之，該項證物如經斟酌，原判決將不致為如此之論斷，若縱
    經斟酌亦不足影響原判決之內容，或原判決曾於理由中說明
    其為不必要之證據者，均與本條規定之要件不符。
　㈡本件再審原告已自承其於上訴時沒有附上證據等語（見本院
    卷13頁）。故系爭標誌之照片並未於原審提出供法院審酌；
    再者，本件系爭標誌照片之拍攝地點，係在「臺中市北區乾
    溝子活動中心」旁，位於臺中市北區健行路與西屯路一段交
    岔路口，而非本件事故之發生地點即臺中市北區健行路與健
    行路964巷交岔路口等情，已如前述。顯見系爭標誌照片縱
    經斟酌，亦不足影響原判決之內容，故原告此部分之主張，
    亦屬無再審理由。
三、末查，交通事故損害賠償肇事責任與肇責比例之認定，本係
    法院之職權，鑑定係輔助法院為判定之方法，並非必須採取
    之行為。故法院如依卷證資料已足判定行為人之肇責及比例
    時，自無庸送相關機關為鑑定行為，從而，本件原審未為鑑
    定，並無違法之處。
四、綜上，本件再審原告提起本件訴訟，並無再審理由，應以判
    決駁回之。　　
伍、訴訟費用負擔之依據：民事訴訟法第78條。　　　　
中　　華　　民　　國　　111 　年　　9 　　月　　23　　日
                  民事第二庭  審判長法  官  呂麗玉
　　　　　　　　　                  法  官  鄭百易
　　　　　　　　　                  法  官  李悌愷
正本係照原本作成。
不得上訴。
中　　華　　民　　國　　111 　年　　9 　　月　　23　　日
                                    書記官  廖春玉